【裁判字號】    98,抗,218
【裁判日期】    980209
【裁判案由】    強制執行
【裁判全文】
臺灣高等法院民事裁定                   98年度抗字第218號
抗  告  人  杜拜資產管理股份有限公司
法定代理人  甲○○
上列抗告人因與相對人乙○○間強制執行事件，對於中華民國98
年1月6日臺灣臺北地方法院97年度執字第98811號裁定，提起抗
告，本院裁定如下：
    主  文
抗告駁回。
抗告費用新台幣一千元由抗告人負擔。
    理  由
一、抗告人於原法院聲請及本院抗告意旨略以：
  (一)伊持有原法院96年度促字第45301號支付命令（下稱第45301
    號支付命令）為執行名義，該支付命令所載之債權人為業欣
    財信管理股份有限公司（下稱業欣財管公司），因原債權人
    業欣財管公司業於97年8月18日將其對相對人即債務人乙○
    ○之尚未清償債權及該債權相關權利轉讓予伊，伊檢具債權
    讓與聲明書，聲請原法院對相對人為強制執行程序。詎原法
    院未察，竟以97年10月24日函通知伊需補正「債權讓與已合
    法通知債務人」之相關文件，於法未合，伊對之聲明異議，
    詎原法院認伊未補正上開文件，致執行程序無法進行，而裁
    定駁回伊之強制執行聲請，顯有錯誤。縱認伊未補正上開文
    件，原法院亦應依強制執行法第14條之1第2項規定，諭知伊
    得提起許可執行之訴，竟未諭知即逕駁回伊強制執行之聲請
    ，原法院所為之裁定應屬無效。
  (二)又債權讓與僅需讓與人或受讓人間之讓與合意即可生效，並
    不須以債務人承諾為必要，即使未依民法第297條第1項之規
    定通知債務人，亦無妨害讓與人或受讓人雙方間債權讓與效
    力之發生。伊為民事訴訟法第401條第1項及強制執行法第4
    條之2第1項第1款所稱之繼受人，為執行名義效力所及，自
    得向原法院聲請強制執行，爰請求廢棄原裁定，准伊之強制
    執行聲請及聲明異議云云。
二、按債權之讓與，非經讓與人或受讓人通知債務人，對於債務
    人不生效力，民法第297條第1項前段定有明文。換言之，債
    權之讓與，須在債務人受讓與通知，對債務人發生效力後，
    債權受讓人始得對債務人主張債權。而債權人依強制執行法
    第4條之2規定，主張其為債權憑證之執行名義效力所及之人
    ，聲請強制執行，應證明其已得對債務人主張債權憑證表彰
    之債權，即提出受讓債權及通知債務人之證明，此乃強制執
    行程序開始之要件，並非強制執行程序得否續行之問題，故
    在債務人受讓與通知之前，受讓人自不得以強制執行程序對
    債務人主張債權。
三、經查：
  (一)抗告人主張伊持有原法院第45301號支付命令為執行名義，
    該支付命令所載之債權人業欣財管公司業於97年8月18日將
    其對相對人之尚未清償債權及該債權相關權利轉讓予伊，伊
    為該執行名義之繼受人，聲請原法院對相對人為強制執行云
    云，無非以第45301號支付命令暨確定證明書、債權讓與聲
    明書為證（附原法院卷），然抗告人並未提出已將該債權讓
    與通知相對人之證明文件，經原法院以97年10月24日北院隆
    97執正字第98811號函命抗告人限期七日補正，抗告人於同
    年11月3日提出異議，未依限期補正，原法院再以同年11月5
    日北院隆97執正字第98811號函命抗告人限期七日內補正，
    上開函文於同年11月12日合法送達予抗告人，抗告人逾期仍
    未補正，揆諸前揭說明，尚難認該債權讓與已合法通知相對
    人，而對相對人發生效力。是抗告人聲請原法院逕對相對人
    為強制執行，於法不合，原法院於98年1月6日裁定駁回其強
    制執行之聲請，核無違誤。
  (二)抗告人謂縱使伊未補正債權讓與已合法通知相對人之證明文
    件，原法院亦應依強制執行法第14條之1第2項規定，諭知伊
    提起許可執行之訴，不得逕自駁回強制執行之聲請云云，然
    強制執行法第14條之1第2項僅規定「債權人依第4條之2規定
    聲請強制執行經執行法院裁定駁回者，得於裁定送達後十日
    之不變期間內，向執行法院對債務人提起許可執行之訴」，
    並未課執行法院在駁回債權人強制執行聲請之前，須先諭知
    債權人得提起許可執行之訴，是抗告人指摘原法院未踐行諭
    知程序，其裁定無效云云，於法無據。
  (三)另抗告人認伊為上開執行名義之繼受人，且債權讓與僅需讓
    與人或受讓人間之讓與合意即可生效，不以債務人承諾為必
    要，即使未依民法第297條第1項規定通知債務人，亦無妨害
    該債權讓與效力之發生云云。查抗告人雖因原債權人業欣財
    管公司之債權讓與，而繼受取得對相對人之債權，然依民法
    第297條第1項前段之規定，非經讓與人即業欣財管公司或受
    讓人即抗告人通知相對人，對相對人仍不生效力，尚難執該
    執行名義逕對相對人聲請強制執行，故本件抗告人為強制執
    行聲請時，應先證明其為強制執行債權人之資格，已如前述
    ，其既未舉證證明已對相對人主張受讓債權而行使債權，難
    認該債權讓與已對相對人生效，其為相對人之債權人，自不
    具備強制執行聲請之要件，故抗告人此之主張，洵屬無據。
  (四)綜上，原法院駁回抗告人強制執行之聲請，核無違誤，抗告
    意旨仍執前詞，指摘原裁定不當，求予廢棄，為無理由，應
    予駁回。
四、據上論結，本件抗告為無理由，爰裁定如主文。
中    華    民    國    98    年     2     月    9    日
                    民事第十六庭
                        審判長法  官  劉靜嫻
                              法  官  謝碧莉
                              法  官  呂淑玲
正本係照原本作成。
不得再抗告。
中    華    民    國    98    年     2    月     9    日
                              書記官  明祖全


司法院資訊處製作；財團法人民間司法改革基金會備份。
